【裁判字號】    90,易,1097
【裁判日期】    900626
【裁判案由】    詐欺
【裁判全文】
臺灣高雄地方法院刑事判決                          九十年度易字第一九七號
    公  訴  人  臺灣高雄地方法院檢察署檢察官
    被      告  甲○○
右列被告因詐欺案件，經檢察官提起公訴（八十九年度偵字第一八三四○號）及移送
併辦（臺灣桃園地方法院檢察署九十年度偵字第四五一二號），本院判決如左：
    主  文
甲○○連續幫助意圖為自己不法之所有，以詐術使人將本人之物交付，處有期徒刑陸
月，如易科罰金，以參佰元折算壹日。
    事  實
一、甲○○曾於民國八十三年間，分別因詐欺案件，經法院判處有期徒刑四月、五年
    六月，經定應執行刑為有期徒刑五年九月，並於八十九年六月十六日執行完畢，
    並於八十四年間，因肅清煙毒條例案件，經法院判處有期徒刑三年二月，尚未執
    行完畢，現在假釋付保護管束中（以上均不構成累犯），猶不知悔改，於八十九
    年五月間，見臺灣新聞報上刊登有租用郵政、銀行帳戶廣告，雖可預見該廣告刊
    登者租用他人帳戶使用，多係出於財產犯罪之需要，惟因認有利可圖，縱有人持
    以犯罪，亦無違其本意之犯意，即先依上開廣告所登載之電話與綽號「劉先生」
    之不詳姓名成年男子聯絡，雙方約妥以每三個月新臺幣（下同）三千元之代價，
    由甲○○將其向鳳山郵局第二十三支局開立之局號0000000號、帳號00
    00000號郵政存簿儲金帳戶，提供予該不詳姓名男子，待三個月期滿，再由
    甲○○向郵局申報存簿遺失，以終止該存簿之使用，嗣約一星期後，亦於八十九
    年五月間某日，在高雄縣鳳山市中正體育場，向該不詳姓名男子收取現金三千元
    後，即基於幫助該不詳姓名男子實施詐欺犯罪之犯意，將其前揭郵政帳戶之儲金
    簿、印鑑章及提款卡交予該男子使用，該男子乃於八十九年五月十二日，在跳蚤
    雜誌廣告欄刊登廣告，佯稱「陳先生」販賣各式廠牌、機種全新手機，乙○○見
    該廣告後，按廣告上之電話與之聯絡，對方遂向乙○○訛稱需先匯款再由專人立
    即送貨到匯款地點，並指定甲○○上開郵政帳號供乙○○匯款之用，致乙○○陷
    於錯誤，信以為真，於八十九年五月十二日下午四時三十六分，匯款一萬二千元
    至甲○○上開帳戶內，嗣因遲未見送貨人員，始知受騙。甲○○承前幫助實施詐
    欺之概括犯意，隨後又於八十九年五月間某日，亦依臺灣新聞報上所刊登租用銀
    行帳戶廣告所登載之電話與綽號「林先生」之不詳姓名成年男子聯絡，雙方亦約
    妥以每三個月三千元之代價，由甲○○將其向彰化銀行鳳山分行開立之帳號00
    00－00－00000－0號存款簿帳戶提供予該不詳姓名男子，待三個月期
    滿，再由甲○○向彰化銀行申報遺失，以終止該存簿之使用，亦於同年月間某日
    ，在臺南火車站，向該不詳姓名男子收取現金三千元，將其前揭彰化銀行之儲金
    簿、印鑑章及提款卡交予該男子使用，該男子即於同年月，在報紙上刊登廣告，
    佯稱可代為辦理貸款，丙○○見該廣告後，按廣告上之電話與之聯絡，對方遂向
    丙○○訛稱需先匯款五萬元以為手續費，並指定匯入鄭臣博（已另行起訴）之彰
    化銀行帳戶，待丙○○匯入上開五萬元後，再佯稱尚需先匯款二十六萬元以為保
    證金，並指定甲○○上開彰化銀行帳戶供丙○○匯款之用，致丙○○陷於錯誤，
    信以為真，惟因籌不到錢，僅於八十九年五月十五日匯款十萬元至甲○○上開彰
    化銀行帳戶內，嗣因丙○○查覺可疑，要求退款後即無法再與之聯絡，始發覺受
    騙。
二、案經乙○○訴由高雄縣警察局鳳山分局報請臺灣高雄地方法院檢察署檢察官偵查
    起訴及丙○○訴由桃園縣警察局中壢分局報請臺灣桃園地方法院檢察署檢察官移
    送併辦。
    理  由
一、訊之被告甲○○固坦承有分別於右揭時地出租郵局、彰化銀行帳戶予不詳姓名之
    人等事實，惟堅決否認有幫助詐欺之犯行，辯稱：伊不知該二不詳姓名男子租用
    上開郵局、銀行帳戶後，有持以詐欺情事云云。經查：
  （一）被害人乙○○、丙○○分別於右揭時地因見雜誌、報紙廣告而與不詳姓名之
        人聯絡，遭佯稱販賣手機、辦理貸款等，須先繳付貨款、保證金，並指定被
        告名義之上開郵局、彰化銀行帳戶作為匯款帳號，致乙○○、丙○○陷於錯
        誤，信以為真，而分別匯入一萬二千元、十萬元之金額，卻未取得手機、貸
        款等情，已據被害人乙○○、丙○○於警訊及偵審中指述綦詳，並有跳蚤雜
        誌廣告影本、郵政國內匯款執據、彰化銀行存款憑條影本及報紙廣告影本各
        一件附卷可稽，而前揭郵局、銀行帳戶均係被告開立使用等情，亦有甲○○
        郵政存簿儲金立帳申請書影本及彰化銀行中壢分行八十九年七月十日彰壢字
        第一四二四號函影本各一件在卷可憑，並經被告坦認明確，又該等郵局、銀
        行帳戶、印鑑章、提款卡係被告以取得每個月三千元之代價方式，分別出租
        予不詳姓名之男子，嗣三個月期滿，再由被告前往各該郵局、銀行申報遺失
        ，終止始用等情，復據被告於警訊及偵審中供承甚明。衡以金融存款帳戶，
        事關存戶個人財產權益之保障，一般人均甚妥為保管以防阻他人取得後任意
        使用，而損及個人財產權益，並遭濫用為財產犯罪之工具，且存款簿與存戶
        印鑑章、提款卡結合，專有性自屬更高，更非一般自由流通使用之物，縱須
        交他人使用，亦必基於信賴關係或特殊事由，不可能隨意出租予不相識之人
        使用，苟有人收購或租用，依一般人生活經驗，應可預期係供某筆資金之存
        、提，且係基於隱瞞該筆資金流向或行為人身份所用，不難推知該隱瞞之目
        的，應與利用該等帳戶為犯罪工具有關，再參以被告前揭所述，其既明知上
        開郵局、銀行帳戶已分別出租予各該不詳姓名男子，並未遺失，然竟分別與
        對方約定三個月屆滿，即由被告向郵局、彰化銀行辦理遺失，終止該等帳戶
        之使用等情，被告自難諉稱其不知他人向其租用帳戶之用途，是其辯稱伊僅
        以每三月三千元之代價出租上開郵局、銀行帳戶，不知他人使用其帳戶用途
        為何云云，已違常理殊甚，而無可採。
  （二）按刑法第三百三十九條第一項詐欺罪之成立，以意圖為自己或第三人不法所
        有，以詐術使人將本人或第三人之物交付為要件。所謂以詐術使人交付，必
        須被詐欺人因其詐術而陷於錯誤，若其所用方法，不能認為詐術，亦不致使
        人陷於錯誤，即不構成該罪（最高法院四十六年臺上字第二六○號判例參照
        ）。依被害人乙○○、丙○○上開指述，除將被詐欺之款項分別匯入被告上
        開郵局、銀行帳戶內外，均未敘及其二人被詐欺過程中，被告曾參與聯繫、
        見面、接洽或提領款項等事宜，是就向被害人乙○○、丙○○進行前揭詐欺
        行為者，雖可推知應係向被告租用上開郵局、銀行帳戶之不詳姓名之人，惟
        尚無從證明被告亦有實施詐術，並使被害人乙○○、丙○○交付財物等前揭
        詐欺取財犯罪構成要件之行為，是被告於向其租用上開郵局、銀行帳戶之不
        詳姓名之人對被害人乙○○、丙○○實施詐欺取財犯罪前，將上開郵局、銀
        行帳戶出租予各該不詳姓名之人，以使詐欺者得以順遂取得被害人所匯入之
        款項，應屬詐欺取財構成要件以外之協助行為，尚難認係本於共同犯意聯絡
        與各該不詳姓名之人，分擔任何向被害人乙○○、丙○○非法詐財之行為。
        綜上，向被告租用上開郵局、銀行帳戶之不詳姓名之人既先向被告承租該等
        金融帳戶，再向被害人乙○○、丙○○施用詐術，致其二人陷於錯誤，分別
        將各該款項匯入被告上開郵局、銀行帳戶中，而交付財物，自屬詐欺取財犯
        罪無誤，而本件被告應係本於幫助意思而為詐欺構成要件（即施用詐術、使
        人交付財物）以外之行為，故其幫助詐欺行為犯罪事證已明，犯行洵堪認定
        。
二、核被告所為係犯刑法第三十條第一項、第三百三十九條第一項之詐欺罪幫助犯。
    其先後二次幫助犯行，時間緊密，犯意概括，所犯構成要件相同，為連續犯，依
    刑法第五十六條規定，以一罪論。被告係幫助犯，依刑法第三十條第二項減輕其
    刑。審酌被告有如事實欄所載之犯罪前科，有臺灣高等法院被告全國前案紀錄表
    及臺灣高雄地方法院檢察署刑案資料查註紀錄表各一件附卷可稽，素行非佳，又
    正值青年，現仍假釋交付保護管束中，竟未能珍惜國家假釋寬典，並接受觀護人
    之矯正規勸，重新做人，以正當途徑獲致財物，反貪慾圖利，幫助他人實施犯罪
    ，造成被害人乙○○、丙○○受有損害，而追償無門，惡性非輕，惟念其犯後坦
    承犯行，態度尚可等一切情狀，量處如主文所示之刑。又刑法第四十一條有關「
    犯最重本刑為三年以下有期徒刑之罪，而受六個月以下有期徒刑或拘役之宣告，
    因身體、教育、職業、家庭之關係或其他正當事由，執行顯有困難者，以一元以
    上三元以下折算一日，易科罰金」之規定，於九十年一月十日，經總統公布修正
    為「犯最重本刑為五年以下有期徒刑之罪，而受六個月以下有期徒刑或拘役之宣
    告，因身體、教育、職業、家庭之關係或其他正當事由，執行顯有困難者，以一
    元以上三元以下折算一日，易科罰金」（修正後刑法第四十一條第一項前段），
    此一修正後之規定，對修正前原屬犯最重本刑為五年以下有期徒刑之罪，而受六
    個月以下有期徒刑或拘役之宣告者自屬有利，本件犯罪時尚未修法，裁判時已修
    正原規定，依刑法第二條第一項前段規定，自應適用裁判時之修正後法律，爰諭
    知被告得易科罰金之折算標準。
三、又公訴人起訴事實雖未敘及被告於八十九年五月間某日，依臺灣新聞報上所刊登
    租用銀行帳戶廣告所登載之電話與綽號「林先生」之不詳姓名成年男子聯絡，雙
    方亦約妥以每三個月三千元之代價，由甲○○將其向彰化銀行鳳山分行開立之帳
    號0000－00－00000－0號存款簿帳戶提供予該不詳姓名男子，待三
    個月期滿，再由甲○○向彰化銀行申報遺失，以終止該存簿之使用，亦於同年月
    間某日，在臺南火車站，向該不詳姓名男子收取現金三千元，將其前揭彰化銀行
    之儲金簿、印鑑章及提款卡交予該男子使用，該男子即於同年月，在報紙上刊登
    廣告，佯稱可代為辦理貸款，丙○○見該廣告後，按廣告上之電話與之聯絡，對
    方遂向丙○○訛稱需先匯款五萬元以為手續費，並指定匯入鄭臣博之彰化銀行帳
    戶，待丙○○匯入上開五萬元後，再佯稱尚需先匯款二十六萬元以為保證金，並
    指定甲○○上開彰化銀行帳戶供丙○○匯款之用，致丙○○陷於錯誤，信以為真
    ，惟因籌不到錢，僅於八十九年五月十五日匯款十萬元至甲○○上開彰化銀行帳
    戶內，嗣因丙○○查覺可疑，要求退款後即無法再與之聯絡，始發覺受騙之犯行
    （即移送併辦部分：臺灣桃園地方法院檢察署九十年度偵字第四五一二號），然
    該部分事實與公訴人起訴之犯罪事實既具連續犯之裁判上一罪關係，應為起訴效
力所及，自在本院所應審理之範圍。
據上論斷，應依刑事訴訟法第二百九十九條第一項前段，刑法第二條第一項前段、第
五十六條、第三十條第一項、第二項、第三百三十九條第一項、刑法第四十一條第一
項，罰金罰鍰提高標準條例第一條前段、第二條，判決如主文。
中      華      民      國      九十    年    六        月    二十六    日
                                  臺灣高雄地方法院刑事庭
                                      法  官
右正本證明與原本無異。
如不服本判決，應於判決送達後十日內，向本院提出上訴狀。
                                書記官    陳掌珠
中    華    民    國      九十      年      六      月      二十八      日
（如不服本判決，應於判決送達後十日內，向本院提出上訴狀。）
附錄本案判決論罪科刑法條：
刑法第三百三十九條第一項：
意圖為自己或第三人不法之所有，以詐術使人將本人或第三人之物交付者，處五年以
下有期徒刑、拘役或科或併科一千元以下罰金。


司法院資訊處製作；財團法人民間司法改革基金會備份。
